臺灣士林地方法院刑事判決　　　　　　 95年度交易字第804號
公　訴　人　臺灣士林地方法院檢察署檢察官
被　　　告　丙○○
選任辯護人　粘舜權律師
　　　　　　吳茂榕律師
上列被告因過失致死案件，經檢察官提起公訴（95年度偵字第
4961號），被告於本院準備程序期日就被訴事實為有罪之陳述，
經合議庭裁定由受命法官獨任進行簡式審判程序，判決如下：
    主  文
丙○○因過失致人於死，處有期徒刑捌月。
    事  實
一、丙○○於民國95年4 月2 日晚間10時15分許，騎乘車號P53-
    831 號重型機車搭載簡伊琳，沿臺北市○○區○○路2 段西
    往東方向行駛，原應注意行車速度應依速限標誌或標線之規
    定，無標誌或標線者，行車時速不得超過50公里，另應注意
    車前狀況及兩車併行之間隔，隨時採取必要之安全措施。適
    乙○○亦駕駛車號EZ-6095 號自用小客車搭載其女兒孫心慈
    ，沿南港路同方向行駛在丙○○左前方之內側車道，乙○○
    應注意變換車道時，應讓直行車先行，並注意安全距離，且
    按當時狀況天候晴、夜間有照明、視距良好無障礙物，並無
    不能注意之情形。詎乙○○行經上揭南港路、向陽路口時，
    疏未注意丙○○以時速80公里之高速於其右後方直行，竟擅
    自變換至外側車道，未讓直行車先行；丙○○亦疏未注意車
    前狀況，未煞車而欲自乙○○所駛EZ-6095 號自用小客車右
    前方超越行駛，然因擦撞乙○○所駛EZ-6095 號自用小客車
    右後視鏡及右側車門，丙○○、簡伊琳因而人車倒地向左前
    方滑行，造成簡伊琳頭部外傷、顱內出血。經警據報前往處
    理，乙○○、丙○○均在場接受調查，承認為肇事人而自首
    接受裁判，嗣救護人員將簡伊琳送醫急救，延至95年4 月7
    日上午3 時30分許（95年度相字第296 號偵查卷第64頁台灣
    士林地方法院檢察署檢察官相驗屍體證明書參照，原起訴書
    記載有誤）簡伊琳仍因傷重而死亡。
二、案經簡伊琳之父丁○○、母甲○○訴由台北市政府警察局南
    港分局報請臺灣士林地方法院檢察署檢察官偵查起訴。
    理  由
一、本件被告所犯非死刑、無期徒刑或最輕本刑有期徒刑三年以
    上之罪，亦非高等法院管轄第一審案件，且於準備程序進行
    中，被告先就被訴事實為有罪之陳述，經告知被告簡式審判
    程序之旨，並聽取檢察官、被告及辯護人之意見後，本院合
    議庭裁定由受命法官進行簡式審判程序，是本件之證據調查
    ，依刑事訴訟法第273 條之2 規定，不受同法第159 條第1
    項、第161 條之2 、第161 條之3 、第163 條之1 及第164
    條至第170 條規定之限制，合先敘明。
二、上開犯罪事實，業據被告丙○○於本院坦承：有疏未注意車
    前狀況及超速之過失；案發時車速為80公里，且見前方車輛
    已要變換車道，仍欲超車自前車右前方通過等情不諱（本院
    96 年4月12日準備程序筆錄、96年5 月24日準備程序、審判
    筆錄），核與其於警詢及偵查中所供各節相符（95年度偵字
    第4961號偵查卷第15、61頁）；並經同案被告乙○○供述事
    故發生經過明確，及證人孫心慈證述屬實（95年度偵字第
    4961 號 偵查卷第124 頁、95年度相字第296 號偵查卷第79
    頁）。且有道路交通事故現場圖、調查報告表（一）（二）
    、交通事故談話紀錄表、道路交通事故補充資料表、相驗屍
    體證明書、驗斷書、現場及車損照片在卷可稽，互核相符。
    次查本案肇事原因經台北市車輛行車事故鑑定委員會鑑定及
    台北市車輛行車事故鑑定覆議委員會覆議結果，均認：被告
    丙○○超速行駛為肇事原因之一，此分別有台北市車輛行車
    事故鑑定委員會95年6 月14日北鑑審字第09530174700 號函
    檢送之台北市車輛行車事故鑑定委員會鑑定意見書（95年度
    偵字第4961號偵查卷第96至80頁）、台北市政府交通局95年
    10 月2日北市交五字第09534924700 號函檢送之台北市車輛
    行車事故鑑定覆議委員會鑑定覆議意見書（95年度偵字第
    4961 號 偵查卷第141 、142 頁）附卷可參。再按道路交通
    安全規則第93條規定，行車速度，依速限標誌或標線之規定
    ，無標誌或標線者，應依下列規定：行車時速不得超過50公
    里；但在未劃設車道線、行車分向線之道路，或設有快慢車
    道分隔線之慢車道，時速不得超過40公里；本件事故發生之
    道路為無號誌之市區道路，限速50公里，此經台北市車輛行
    車事故鑑定委員會鑑定意見書認定無誤（95年度偵字第4961
    號偵查卷第76頁）。從而被告丙○○以超過速限之速度駕車
    行駛，又於見前車變換車道之際，竟未注意剎車而反欲自前
    車之右方超車行駛，致生事故，其有超速及疏未注意車前狀
    況之過失甚明；且其過失行為與簡伊琳之死亡結果間，有相
    當因果關係。綜上所述，本件事證明確，被告犯行堪以認定
    。
三、查刑法於94年1 月7 日修正通過，於94年2 月2 日公布，並
    於95年7 月1 日施行。按行為後法律有變更者，適用行為時
    之法律，但行為後之法律有利於行為人者，適用最有利於行
    為人之法律，修正後之刑法第2 條第1 項定有明文。茲就本
    案適用法條相關部分比較新舊法如下：
    (1)修正前刑法第33條第5 款規定：「主刑之種類如左：五、
      罰金：1 元以上。」，換算新臺幣後，為新臺幣3 元以上
      。惟被告行為後修正後刑法第33條第5 款規定：「主刑之
      種類如下：五、罰金：新臺幣1 千元以上，以百元計算之
      。」，經比較修正前後關於科處罰金刑之最低刑度規定，
      應適用被告行為時法即修正前刑法第33條第5 款之規定較
      有利於被告。
    (2)有關罰金之貨幣單位及提高標準，刑法於95年7 月1 日修
      正施行之前，刑法分則編有關罰金刑之貨幣單位係銀元；
      且依刑法分則編應處罰金者，應適用罰金罰鍰提高標準條
      例第1 條之規定，亦即應按各該具體條文制定或修正之先
      後，定其罰金提高之倍數。惟被告行為後，刑法施行法增
      訂第1 之1 條，於95年6 月14日經總統公布，並自同年7
      月1 日起施行；該條規定：「中華民國94年1 月7 日刑法
      修正施行後，刑法分則編所定罰金之貨幣單位為新臺幣。
      94年1 月7 日刑法修正時，刑法分則編未修正之條文定有
      罰金者，自94年1 月7 日刑法修正施行後，就其所定數額
      提高為30倍。但72年6 月26日至94年1 月7 日新增或修正
      之條文，就其所定數額提高為3 倍」。亦即自95年7 月1
      日起，刑法分則編所定罰金之貨幣單位，由原來之銀元改
      為新臺幣；且94年1 月7 日刑法修正時，刑法分則編未修
      正之條文定有罰金者，自95年7 月1 日起，有關罰金之數
      額提高為30倍。本案被告所犯罪名設有罰金刑之處罰，惟
      經折算結果，無論新制施行前、後，刑法分則編所定罰金
      數額之內涵實無不同；即刑法分則編有關罰金刑之貨幣單
      位，雖已由「銀元」改為「新臺幣」，然法院所得判處之
      罰金最高數額實並無二致，即所涉刑罰之實質內涵俱未變
      更。是自95年7 月1 日起，刑法分則編所定條文雖應一律
      適用刑法施行法第1 條之1 之規定，然此既非法律變更，
      亦核無新舊法律比較適用之問題，附此敘明。
    (3)又被告行為時之刑法第62條規定：「對於未發覺之罪自首
      而受裁判者，減輕其刑。但有特別規定者，依其規定。」
      ，至95年7 月1 日施行之刑法第62條則規定：「對於未發
      覺之罪自首而受裁判者，得減輕其刑。但有特別規定者，
      依其規定。」，比較修正前後之自首法律效果規定，以修
      正前之規定「必減輕其刑」較修正後之「得減輕其刑」有
      利於被告。
四、核被告所為，係犯刑法第276 條第1 項之過失致死罪。又被
    告肇事後於警據報前往處理時，與同案被告乙○○均在場接
    受調查，承認為肇事人而自首接受裁判，有台北市○○○○
    ○道路交通事故肇事人自首情形紀錄表在卷可查（95年度偵
    字第4961號偵查卷第33頁），應依修正前刑法第62條前段規
    定減輕其刑。爰審酌被告因超速及疏未注意車前狀況，見前
    車欲變換車道，仍未為煞車等必要之避險處置，反而欲自前
    車右側超越行駛之嚴重過失，致生本件事故而生被害人死亡
    之結果，犯後迄未賠償被害人家屬所受損害，且於本院第3
    次準備程序期日始坦承犯行，並斟酌其行為過失程度、造成
    之損害結果、及其犯後於本院承認過失犯罪之態度等一切情
    狀，量處如主文所示之刑。
據上論斷，應依刑事訴訟法第273 條之1 第1 項、第299 條第1
項前段，刑法第2 條第1 項前段、第276 條第1 項、修正前刑法
第62條前段、第33條第5 款，刑法施行法第1 條之1 ，判決如主
文。
本案經檢察官林在培到庭執行職務
中　　華　　民　　國　　96　　年　　6 　　月　　15　　日
                  刑事第五庭法  官     朱瑞娟
以上正本證明與原本無異。
如不服本判決，應於判決送達後10日內，向本院提出上訴狀。
                            書記官     賴麗容
中　　華　　民　　國　　96　　年　　6 　　月　　15　　日
附錄本案論罪科刑法條之依據：
中華民國刑法第276 條（過失致死罪）
因過失致人於死者，處2 年以下有期徒刑、拘役或2 千元以下罰
金。
從事業務之人，因業務上之過失犯前項之罪者，處 5 年以下有期
徒刑或拘役，得併科 3 千元以下罰金。
